【裁判字號】    99,台抗,185
【裁判日期】    990311
【裁判案由】    離婚等
【裁判全文】
最高法院民事裁定              九十九年度台抗字第一八五號
抗  告  人  甲○○  
訴訟代理人  紀冠伶律師
上列抗告人因與乙○○間請求離婚等事件，對於中華民國九十八
年十一月二十四日台灣高等法院第二審判決（九十八年度家上字
第四八號），關於酌定未成年子女權利義務之行使或負擔部分，
提起抗告，本院裁定如下：
    主  文
原裁定廢棄，應由台灣高等法院更為裁定。
    理  由
按離婚之訴，當事人得於第一審或第二審言詞辯論終結前，附帶
請求法院於認原告之訴為有理由時，並定對於未成年子女權利義
務行使負擔之內容及方法。當事人僅就附帶請求部分之裁判聲明
不服者，適用關於抗告程序之規定。民事訴訟法第五百七十二條
之一第一項、第五百八十二條之一第三項定有明文。本件抗告人
以反訴請求離婚，原法院認其訴為有理由，並定對於兩造所生未
成年之子曲展融、曲恆誼權利義務行使負擔之內容及方法，抗告
人僅就附帶請求部分聲明不服，依上說明，應適用關於抗告程序
之規定，合先敘明。
次查，原法院就兩造所生未成年之子曲展融、曲恆誼（以下合稱
曲展融等）權利義務之行使或負擔，判由相對人任之，並由抗告
人依原判決附表所示期間、方式與曲展融等會面交往，暨駁回抗
告人請求相對人給付曲展融等每人每月撫養費新台幣（下同）一
萬元，無非以：曲展融等均為未成年人，財團法人台灣兒童暨家
庭扶助基金會台北市南區分事務所之訪視報告，認兩造就親子關
係、照顧經驗及親職能力相當，但相對人在親友支持力量與居住
環境方面較優。另曲展融、曲恆誼於第一審分別陳稱「伊由抗告
人送上學，學校老師有事亦會找抗告人，但平時由相對人照顧伊
，接下課、三餐、功課問題等均由相對人負責，與相對人感情較
佳」、「上、下學均由相對人接送，吃飯兩造均有負責，學校老
師有事找相對人，與相對人感情較佳，與兩造均會聊天」等語；
於原法院經與兩造隔離訊問，曲展融則稱「想要跟爸爸，因為平
常都是爸爸在照顧、接送我們，媽媽較少，只有禮拜六、禮拜天
，希望能與弟弟一起住」，曲恆誼稱「平常是爸爸教我們讀書，
若不乖會被打，哥哥因為功課不好，所以被爸爸打。我要跟爸爸
，因為他照顧我比較多。媽媽每天很晚回家，只有禮拜六、禮拜
天會帶我們出去，我不想跟哥哥分開。假日都是爸爸帶我們回奶
奶家去吃飯，我有找媽媽一起去，媽媽不要」各等語，足見曲展
融等與相對人之互動較佳，相對人之工作時間亦較可配合照顧幼
子，且有其母親協助，支持力量足夠。而抗告人工作時間較長，
僅能安排幼子至安親班，且僅有曲展融等之阿姨可提供協助；另
抗告人須負擔房租及教育費用，經濟負擔較重。又曲展融等目前
住處為相對人之自有房屋，生活、就學環境均為其等所熟悉，抗
告人離婚後則預計搬離現住所，未來租屋處未確定，恐影響曲展
融等之適應。審酌兩造監護子女之能力、意願及親屬援助之可能
性、家庭環境、子女之年齡、意願及監護現狀等一切情狀，認對
於曲展融等權利義務之行使或負擔，由相對人任之，較符合子女
之最佳利益。又為兼顧曲展融等人格之正常發展及滿足親子孺慕
之情，爰依民法第一千零五十五條第五項前段之規定，酌定抗告
人與曲展融等會面交往之期間、方式如原判決附表所示。而對於
曲展融等權利義務之行使或負擔既由相對人任之，則抗告人請求
相對人給付曲展融等每人每月撫養費一萬元至其成年時止，即無
庸審酌等詞，為其論據。
惟查抗告人於事實審陳稱「相對人對伊施暴，有一次打到伊耳膜
破裂，還有一次將伊按在沙發上又打又踢，不適合監護子女」、
「相對人長期以來對伊打耳光及拳腳相向，並於民國九十六年五
月十四日以木棍毆打曲展融臀部及大腿，造成嚴重瘀青」、「相
對人不當體罰曲展融，可證其脾氣不佳，參諸家庭暴力防治法第
三十五條規定，相對人所為，不利於子女人格之健全成長」等語
，並提出診斷證明書、照片等件為證（見一審卷三九頁、一六○
至一六五頁，原法院卷一○二頁）。乃原法院對其主張及舉證，
俱未調查審究，即將對於曲展融等權利義務之行使或負擔，判由
相對人任之，自嫌速斷。抗告論旨，執以指摘原裁判不當，求予
廢棄，非無理由。
據上論結，本件抗告為有理由。依民事訴訟法第四百九十二條，
裁定如主文。
中    華    民    國  九十九  年    三    月   十一   日
                      最高法院民事第一庭
                          審判長法官  蕭  亨  國
                                法官  葉  勝  利
                                法官  高  孟  焄
                                法官  許  正  順
                                法官  魏  大  喨
本件正本證明與原本無異
                                      書  記  官
中    華    民    國  九十九  年    三    月  二十三  日
                                                       s

司法院資訊處製作；財團法人民間司法改革基金會備份。
